臺灣桃園地方法院刑事判決　　　　　　　　　　　　　九十年度訴字第一一九三號
　　公　訴　人　臺灣桃園地方法院檢察署檢察官
　　被　　　告　乙○○
　　被　　　告　戊○○
　　被　　　告　丁○○
右被告因違反廢棄物清理法案件，經檢察官提起公訴（八十九年度偵字第一五二三０
號），本院判決如左：
    主    文
丁○○未經主管機關許可，提供土地堆置廢棄物，處有期徒刑壹年肆月，緩刑參年。
乙○○、戊○○無罪。
    事  實
一、甲○○（另行審結）明知未向主管機關申請核發廢棄物清除、處理許可證或核備
    文件，不得從事廢棄物之貯存、清除或處理業務，亦明知丁○○所有坐落桃園縣
    龍潭鄉○○○段九九九、九九九之四及九九九之五號土地，早經行政院於民國六
    十八年十一月二十一日以台六八經字第一一七○一號函核定，臺灣省政府於六十
    九年二月六日以府農山字第一二○一六六號公告為山坡地，其墾殖、占用、開發
    、經營、使用均應先擬具水土保持計畫，送請各該目的事業主管機關核定，並監
    督實施，方可行之。甲○○竟為圖不法利益，自八十九年十月一日起，向丁○○
    以每月租金新台幣（下同）四萬五千元承租前開山坡地，做為傾倒、清除廢棄物
    之用。丁○○為牟取甲○○給付之租金，明知甲○○並未擬具水土保持計畫，且
    未經主管機關許可，即與甲○○基於犯意之聯絡，逕自提供其所有之前開山坡地
    ，供甲○○從事清除、處理廢棄物之用。甲○○自租得前開山坡地起，即基於清
    除、處理廢棄物之概括犯意，擅自開挖上揭山坡地，並加以整地以供其傾倒、焚
    燒廢棄物，俟整地完成後，甲○○遂以每車次新台幣三千五百元之代價委請不知
    情之貨車司機丙○○（另行審結）、乙○○及戊○○三人，分別駕駛車牌號碼Ｆ
    Ｎ─五四三號、ＡＰ─七六八號及ＡＰ─九一三號營業用大貨車，自台北縣蘆洲
    鄉載運廢棄物至前開山坡地開挖之坑洞傾倒，嚴重破壞水土保持水源涵養功能，
    影響生態環境景觀。嗣八十九年十月二日晚上十時許，因民眾檢舉，經龍潭鄉公
    所環境衛生稽查人員會同桃園縣警察局平鎮分局三和派出所員警當場於前開山坡
    地查獲甲○○、丙○○、乙○○及戊○○四人，現場正在焚燒廢棄物，並扣得三
    輛營業用大貨車，始偵悉上情。
二、案經桃園縣警察局平鎮分局報請台灣桃園地方法院檢察署檢察官偵查起訴。
    理  由
有罪部份
一、訊據被告丁○○固坦承出租前揭土地與甲○○，供其堆置物品，惟否認有違反廢
    棄物清理法之犯行，辯稱：甲○○向伊表示承租前開土地乃用以堆置板模，伊並
    不知道甲○○係用來堆置、焚燒廢棄物云云。惟查：被告丁○○及甲○○簽訂租
    賃契約時，甲○○即已告知係用以堆置、焚燒廢棄物，業據甲○○於檢察官偵訊
    中供述明確，所辯無非卸責之詞，不足為憑。此外復有土地承租契約、龍潭鄉公
    所環境衛生稽查案件處理紀錄表、桃園縣山坡地保育利用管理查報與取締案件會
    勘紀錄、勘驗筆錄各一紙及現場照片二十六張在卷可稽，被告丁○○之犯行，事
    證明確，堪以認定。
二、核被告丁○○所為係犯廢棄物清理法第二十二條第二項第三款未經主管機關許可
    ，提供土地回填、堆置廢棄物罪。爰審酌被告丁○○犯罪之動機、目的、手段，
    及其品性、生活狀況、智識程度、犯罪所生之損害、犯罪後態度等一切情狀，量
    處如主文所示之刑，以資懲儆。又被告前未曾受有期徒刑以上刑之宣告，有台灣
    高等法院被告全國前案紀錄表可稽，因一時失慮，偶罹刑典，事後已坦承犯行，
    深具悔意，經此刑之宣告後，應知警惕而無再犯之虞，本院因認暫不執行其刑為
    當，予以宣告緩刑參年，用啟自新。
三、公訴人另認被告丁○○將所有之前揭山坡地早經行政院於六十八年十一月二十一
    日以台六八經字第一一七○一號函核定，臺灣省政府於六十九年二月六日以府農
    山字第一二○一六六號公告為山坡地，被告丁○○係前開山坡地之所有人，對前
    開山坡地之經營或使用，應先擬具水土保持計畫，送請各該目的事業主管機關核
    定，並監督實施，方可行之，且於山坡地堆積土石、處理廢棄物或其他開挖整地
    應經調查規劃，依水土保持技術規範實施水土保持之處理與維護，被告丁○○依
    法為前開土地之水土保持義務人，竟未依前述規定，將上揭山坡地出租予亦無擬
    具水土保持計畫之被告甲○○擅自開挖、整地以供處理廢棄物之用，致破壞水源
    涵養之功能，影響環境生態，所為同涉違反水利法土保持法第三十二條第一項前
    段及山坡地保育利用條例第三十四條第一項之罪嫌。惟按，水土保持法第三十二
    第一項規定：在公有或私人山坡地或國、公有林區或他人私有林區內未經同意擅
    自墾殖、占用或從事第八條第一項第二款至第五款之開發、經營或使用，致生水
    土流失或毀損水土保持之處理與維護設施者，處六個月以上五年以下有期徒刑，
    得併科新台幣六十萬元以下罰金。但其情節輕微，顯可憫恕者，得減輕或免除其
    刑，係以未經同意在他人（含國有）土地上擅自墾殖或未經同意在他人（含國有
    ）土地上從事水土保持法第八條第一項各款行為，含有竊佔行為之本質，故在自
    己所有土地上從事水土保持法第八條第一項各款行為，而違反第八條第一項、第
    十二條至第十四條之規定，則屬同法第三十三條規範之行為。次按山坡地保育利
    用條例第三十四條、第三十五條之規定，其內容與前引水土保持法之規定相同，
    因此基於同一法律上之理由，在自己所有之山坡地上為經營開發之工作而未擬具
    水土保持計劃，則屬同法第三十五條規範之行為。經查，本件被告丁○○依前所
    述既在自己所有之山坡地上與被告張倉為共同為堆置廢棄物之行為，則依前揭說
    明，自與水土保持法第三十二條第一項、山坡地保育利用條例第三十四條第一項
    規定之構成要件不符，自不得以該二罪名相  ，然公訴人認此部份與前述被告丁○○違反廢棄物清理法之犯行，有裁判上一罪之關係，故不另為無罪之諭知。
無罪部份
公訴人認被告戊○○、乙○○二人為被告甲○○以日薪三千五百元之代價所僱用，分
別駕駛車牌號碼ＡＰ─七六八號及ＡＰ─九一三號營業用大貨車，自台北縣蘆洲鄉載
運廢棄物至前開山坡地開挖之坑洞傾倒，嚴重破壞水土保持水源涵養功能，影響生態
環境景觀，同有違反廢棄物清理法之犯行。惟按行為非出於故意者不罰，所謂故意係
行為人對於構成犯罪之事實，明知並有意使其發生或對於構成犯罪之事實，預見其發
生而其發生並不違背其本意，刑法第十二條第一項、第十三條分別定有明文。又犯罪
事實，應依證據認定之，無證據不得推定其犯罪事實，刑事訴訟法第一百五十四條定
有明文。本件，訊之被告戊○○、乙○○均否認有違反廢棄物清理法之犯行，均稱不
知犯法等語。經查，被告乙○○、戊○○為被告張  倉載運廢棄物係約定每車次新台
幣三千五百元，並非支領固定薪資，業據渠三人於警偵訊時供述甚明，從而被告乙○○、戊○○與被告甲○○間係承攬而非僱用關係，合先說明。次查，被告乙○○、戊○○依前所述既僅承攬載運廢棄物之工作，則對於定作人即被告甲○○經營廢棄物堆
置是否有向主管機關申請核發廢棄物清除、處理許可證或核備文件，自難期待其二人
必定知悉或有所預見，此外復無其他事證事可證明其二人明知或預見被告張倉經營廢
棄物堆置未獲有主管機關核發廢棄物清除、處理許可證或核備文件，其等犯罪不能證
明，爰應為無罪之諭知。
據上論斷，應依刑事訴訟法第二百九十九條第一項前段、第三百零一條第一項、廢棄
物清理法第二十二條第二項第三款、刑法第十一條、第七十四條第一款，判決如主文
。
本案經檢察官陳雅譽到庭執行職務。
中      華      民      國      九十一      年    二    月    八      日
                                臺灣桃園地方法院刑事第一庭
                                    法  官   潘政宏
右正本證明與原本無異。
如不服本判決，應於判決送達後十日內向本院提出上訴狀( 應附繕本 )，上訴於臺灣
高等法院。
                                    書記官   王月香
中        華    民        國    九十一   年   二   月    十八    日
附錄論罪科刑法條:
廢棄物清理法第二十二條
違反第八條、第十三條第一項、第四項至第七項、第十五條、第十八條、第二十條及
第二十一條之規定，因而致人於死者，處無期徒刑，得併科五百萬元以下罰金；致重
傷者，處三年以上十年以下有期徒刑，得併科三百萬元以下罰金；致危害人體健康導
致疾病者，處五年以下有期徒刑，得併科二百萬元以下罰金。
有左列情形之一者，處一年以上五年以下有期徒刑，得併科一百萬元以下罰金：
一、任意棄置有害事業廢棄物者。
二、事業機構未依本法規定方式儲存、清除、處理或再利用廢棄物，致污染環境者。
三、未經主管機關許可，提供土地回填、堆置廢棄物者。
四、未依第二十條規定領有廢棄物清除、處理或許可證或核備文件，從事廢棄物儲存
、清除、處理，或未依廢棄物清除、處理許可證或核備文件內容儲存、清除、處理廢
棄物者。
五、執行機關委託未取得許可證之公、民營廢棄物清除、處理機構，清除、處理一般
廢棄者；或明知受託人非法清除、處理而仍委託者。
六、公、民營廢棄物處理機構或執行機關或執行機關未處理廢棄物，開具虛偽證明者
。
無許可證經營廢棄物清除、處理為常業者，處三年以上十年以下有期徒刑，得併科三
百萬元以下罰金。
法人之負責人，法人或自然人之代理人，受僱人或其他從業人員因執行業務犯第一項
、第二項之規定者，除處罰其行為人外，對該法人或自然人科以罰金。
依本法規定有申報義務，明知為不實之事項而申報不實或於業務上作成之文書為虛偽
記載者，處三年以下有期徒刑、拘役或科或併科五十萬元以下罰金。
科罰金時，應審酌犯罪所得利益。如所得利益超過罰金最多額時，得於所得利益二倍
之範圍內酌量加重。
對於違反本法之行為，民眾得敘明事實或檢具證據資料，向所在地執行機關或主管機
關檢舉。
主管機關或執行機關對於前項檢舉，經查證屬實並處以罰鍰者，其罰鍰金額達一定數
額時，得以罰鍰金額收入之一定比例，提充檢舉獎金。檢舉及獎勵辦法由中央主管機
關定之。主管機關或執行機關為前項查證時，對檢舉人之身分應予保密。
事業機構清理廢棄物所生之費用應予財稅減免。凡遵守本法有關規定，績效優良者，
應予獎勵，其辦法由中央主管機關定之。
